福建高等法院金門分院刑事判決　　　　　　　　　　　　九十二年度上訴字第九號
　　上　訴　人　福建金門地方法院檢察署檢察官
　　被　　　告　乙○○
　　指定辯護人　陳淑鶯律師
　　被　　　告　丙○○
　　上　訴　人
　　即　被　告　甲○○
　　右二人共同
　　選任辯護人　李衍志律師
右被告因違反毒品危害防制條例案件，上訴人不服福建金門地方法院中華民國九十二
年一月十四日第一審判決（九十一年度訴字第三八號，起訴案號：福建金門地方法院
檢察署九十一年度偵字第二三四、二八九號）提起上訴，本院判決如左：
    主  文
原判決關於甲○○部分撤銷。
甲○○無罪。
其他上訴駁回。
    理  由
一、公訴意旨略以：郭坤龍（已判刑確定在案）與被告丙○○、乙○○、甲○○未經
    申請許可，於民國九十一年四月十日上午搭乘福建省金門縣籍宣洋號海釣船（下
    稱海釣船），自金門縣金湖鎮新湖漁港（下稱新湖漁港）報關出海，至大陸地區
    福建省廈門市旅遊，於同年月十二日下午二時三十分許，自廈門市返回新湖漁港
    時，竟非法分別輸入液態第二級毒品美沙冬一瓶、二瓶、一瓶、二瓶，為檢察官
    指揮福建省金門縣警察局、行政院海岸巡防署海洋巡防總局金門岸巡總隊當場查
    獲，並扣得含有微量第二級毒品美沙冬之飲料六瓶計五千一百四十五公克，因而
    認被告丙○○、甲○○、乙○○涉犯毒品危害防制條例第四條第二項運輸第二級
    毒品之罪嫌。
二、按犯罪事實應依證據認定之，無證據不得推定其犯罪事實；不能證明被告犯罪者
    ，應諭知無罪之判決，刑事訴訟法第一百五十四條、第三百零一條第一項分別定
    有明文。又認定犯罪事實所憑之證據，雖不以直接證據為限，間接證據亦包括在
    內；然而無論直接或間接證據，其為訴訟上證明，須於通常一般之人均不致於有
    所懷疑，而得確信其為真實之程度者，始得據為有罪之認定，倘其證明尚未達到
    此一程度，而有合理性之懷疑存在時，事實審法院復已就其心證上理由予以闡述
    ，敘明其如何無從為有罪之確信，因而為無罪之判決，尚不得任意指為違法，最
    高法院七十六年台上字第四九八六號著有判例可資參照。而刑事訴訟法第一百六
    十一條已於九十一年二月八日修正公布，修正後同條第一項規定：檢察官就被告
    犯罪事實，應負舉證責任，並指出證明之方法。因此，檢察官對於起訴之犯罪事
    實，應負提出證據及說服之實質舉證責任。倘其所出之證據，不足為被告有罪之
    積極證明，或其闡明之證明方法，無從說服法官形成被告有罪之心證，基於無罪
    推定之原則，自應為被告無罪判決之諭知，最高法院亦著有九十二年台上字第一
    二八號判例意旨可資參照。
三、公訴意旨認被告丙○○、甲○○、乙○○涉有運輸第二級毒品之罪嫌，係以被告
    等人為警查獲時均開瓶偽裝飲用，而美沙冬施用後，具有麻醉刺痛之效果，被告
    等當時應知上述液體並非保肝藥劑及扣案之液體經送鑑確為第二級毒品美沙冬等
    為其論據。訊據被告丙○○、甲○○、乙○○均堅決否認有運輸毒品之犯行，甲○○辯稱：不知道那五瓶養肝茶是二級毒品美沙冬，是從廈門坐船返回金門時，
    郭坤龍行李太多，塑膠袋提耳斷了，沒辦法拿叫伊幫他拿，伊拿那五瓶養肝茶，
    後來塑膠袋破了，伊叫丙○○帶二瓶，乙○○帶一瓶，自己拿二瓶，若知為美沙
    冬毒品飲料，即不會為人攜帶，且會將之投入海中，不致為警查獲云云。被告丙○○、乙○○均辯稱：不知道甲○○委託攜帶之保肝茶是二級毒品美沙冬，純粹
    是好心幫忙攜帶，沒有任何代價，下船安檢時並沒有假裝喝該保肝茶等語。
四、被告甲○○、丙○○、乙○○三人分別攜帶之寶特瓶裝不明液體，經鑑驗結果確
    檢出含有微量二級毒品美沙冬成分，有內政部警政署刑事警察局九十一年五月八
    日刑鑑字第０九一００九三三八五號鑑驗通知書在卷可稽（見偵二三四號卷第九
    頁），固為被告三人所不否認。然本件爭點在於被告甲○○、丙○○、乙○○三
    人是否明知上述寶特瓶裝之不明液體含有微量二級毒品美沙冬而故為攜帶運輸？
    經查，上述含有微量二級毒品美沙冬之六瓶寶特瓶裝液體，係證人即同案被告郭
    坤龍於大陸地區受綽號「七五」梁榮昌所託，要攜帶回台灣高雄地區交給綽號「
    阿草」之人，嗣於郭坤龍從大陸地區廈門返回金門時，其所攜帶六瓶寶特瓶裝液
    體之塑膠袋破裂，才轉請被告甲○○、丙○○、乙○○三人幫忙攜帶其中五瓶寶
    特瓶裝液體等情，業據證人郭坤龍於原審及本院證述在卷（見原審卷第六二至六
    三頁、本院卷第二五九至二六０頁），是被告甲○○、丙○○、乙○○並非直接
    受綽號「七五」之梁榮昌所託付，其等乃因證人郭坤龍攜帶之塑膠袋破裂，臨時
    受證人郭坤龍託付幫忙攜帶，而證人郭坤龍於轉請被告三人幫忙攜帶該寶特瓶液
    體時，係向被告三人表示該寶特瓶裝液體為保肝藥一節，亦據證人郭坤龍證述屬
    實（本院卷第二六０頁），與被告三人所辯不知該寶特瓶裝液體含有二級毒品美
    沙冬相符。再者，被告甲○○、丙○○係於九十一年四月九日中午十二時三十分
    從高雄搭乘立榮班機至金門遊玩，翌日才經不詳姓名之人介紹以每人新台幣五千
    元之代價，搭乘宣洋號海釣船前往大陸地區廈門旅遊；而被告乙○○則係於同年
    月十日方從高雄搭乘立榮班機前來金門並轉往廈門旅遊，被告三人同於宣洋號海
    釣船認識郭坤龍，而在這之前並不認識郭坤龍，亦據被告三人供明在卷，核與隔
    離詰問之證人郭坤龍所述並無齟齬（見本院卷第二五七頁），復有立榮航空股份
    有限公司九十三年一月十五日立航字第九三００一一號函所附九十一年四月九、
    十日高雄往金門航線艙單、福建省金門縣政府九十二年五月二十九日府建漁字第
    ０九二００二六三六九號函所附之宣洋號進（出）港人員名冊（見本院卷第一七
    七頁、第四二頁）在卷可稽。而運輸二級毒品法定刑為無期徒刑或七年以上有期
    徒刑，得併科新台幣七百萬元以下罰金刑責嚴重，風險極大，政府相關部門時常
    透過大眾傳播廣為宣導，一般民眾及被告等均耳熟能詳，則被告三人與證人郭坤
    龍素昧平生，僅於前往大陸地區廈門旅遊同船相識，又無證據顯示被告三人曾獲
    得任何重大利益及報酬，而且被告三人之尿液經採驗送鑑結果亦無施用毒品之情
    形，亦有國軍金門醫院檢驗結果附卷可稽（見偵二八九號卷第二八頁），依一般
    經驗定則，被告三人自無甘冒極大風險及嚴重刑責，與郭坤龍共謀運輸上述微量
    之二級毒品美沙冬之理。
五、而本件被告三人及郭坤龍於九十一年四月十二日十四時三十分許，在金門縣金湖
    漁港碼頭上岸時為警檢查攜帶之上述寶特瓶裝不明液體時，只有郭坤龍有假裝喝
    寶特瓶裝不明液體之動作，被告三人並未假裝飲用一節，復據證人郭坤龍結證在
    卷（見本院卷第二六四頁）。而亦無任何證據證明被告三人為警檢查時，曾有假
    裝飲用其等攜帶寶特瓶裝液體之動作。且經本院向金門縣警察局調閱蒐證錄影帶
    當庭勘驗，亦未發現被告三人有偽裝飲用上述寶特瓶裝液體之情事，有勘驗筆錄
    在卷可按（見本院卷二一二、二一三頁），則檢察官以被告等人當時均有開瓶偽
    裝飲用，而美沙冬施後，具有麻醉刺痛之效果，故被告等當時應知上述液體並非
    保肝藥劑云云，顯有誤會。
六、上述寶特瓶裝液體經鑑驗檢出含微量二級毒品美沙冬後，金門縣警察局通知被告
    三人及郭坤龍前來金門接受詢問，被告甲○○、丙○○與證人郭坤龍如期於九十
    一年五月二十三日一同從高雄搭復興航空來金門接受詢問，然證人郭坤龍因明知
    該寶特瓶裝液體含有二級毒品美沙冬而心虛不敢進入警察局接受警方詢問，並向
    被告甲○○表示該寶特瓶液體係保肝藥應該沒有關係，請求被告甲○○幫忙扛起
    來，郭坤龍並教導被告甲○○供述相關情節等情，據證人郭坤龍證述無訛（見本
    院卷第二六一頁），核與被告甲○○供述之意旨相符，復有被告甲○○、丙○○
    五月二十三日警詢筆錄、復興航空運輸股份有限公司九十三年三月三十一日國內
    字第九三００三二號函所附被告甲○○、丙○○及郭坤龍五月二十三日從高雄搭
    機來金門的紀錄在卷足憑（見本院卷第二三五頁），是被告甲○○於警詢中描述
    伊在廈門街上巧遇梁榮昌，受其所託攜帶五瓶養肝茶至台灣交給高雄市張清浩云
    云，除與上述之證據資料不符外，事實上經警方清查亦查無張清浩之人，而被告
    甲○○知悉梁榮昌係綽號「七五」之人，係因九十一年四月十日下午五、六時初
    到廈門旅遊時，證人郭坤龍找在海釣船上認識之被告甲○○、丙○○一同前往廈
    門某飯店一起吃飯時，與梁榮昌有一面之緣，亦為證人郭坤龍證述屬實（見本院
    卷第二五九頁）。可見被告李政於警詢供述之內容顯與事實不符，自不足採為不
    利於被告三人之證據。
七、綜上所述，檢察官所提出之證據，尚無法認定被告三人在主觀上認知上述寶特瓶
    裝液體含有二級毒品美沙冬而故為運輸，亦未達於通常一般人均不致有所懷疑，
    而得確信其為真實之程度，因有合理性懷疑之存在，致使本院無法形成有罪之確
    信。此外，復查無其他積極確切之證據足以證明被告三人有何檢察官所指之運輸
    毒品之事實，不能證明被告三人犯罪，揆諸上開說明，自應為被告三人均無罪之
   諭知。
八、原審經詳查後，認不能證明被告丙○○、乙○○犯罪，依刑事訴訟法第三百零一
    條第一項之規定，諭知二人無罪之判決，經核並無違誤。檢察官上訴意旨仍以被
    告丙○○、乙○○有運輸毒品，指摘原判決不當，為無理由，應予駁回。而被告
    甲○○部分，原審認被告甲○○犯有運輸二級毒品之犯行，亦有未合，被告甲○○上訴意旨亦指摘及此，其上訴為有理由，應由本院將原判決有關被告甲○○部
    分撤銷，諭知被告甲○○無罪之判決。
據上論斷，應依刑事訴訟法第三百六十八條、第三百六十九條第一項前段、第三百六
十四條、第三百零一條第一項，判決如主文。
本案經檢察官陳瑞仁到庭執行職務。
中　　　華　　　民　　　國　　九十三　　年　　　四　　　月　　二十三　　日
                              福建高等法院金門分院刑事庭
                                  審判長法  官　李　炫　德
                                        法  官　陳　玉　完
                                        法  官　紀　文　勝
右正本證明與原本無異。
如不服本判決，應於收受送達後十日內向本院提出上訴書狀，其未表明上訴理由者，
並應於提出上訴後十日內向本院補提理由書狀（均須按他造當事人之人數附繕本）。
中　　　華　　　民　　　國　　九十三　　年　　　四　　　月　 　三十　 　日
　　　　　　　　　　　　　　　　　　　　書記官　李　麗　鳳
